臺灣高雄地方法院刑事判決　　　　　　 94年度簡上字第421號
 公　訴　人　臺灣高雄地方法院檢察署檢察官
 被　　　告　甲○○
上列上訴人因被告詐欺案件，不服台灣高雄地方法院94年度簡字
第2434號，中華民國94年5 月5 日第一審判決（聲請簡易判決處
刑案號：93年度偵字第24056 號、94年度偵字第4042號），提起
上訴及移送併案審理（94年度偵字第13757 號），本院管轄之第
2審合議庭判決如下：
    主  文
原判決撤銷。
甲○○連續幫助意圖為自己不法之所有，以詐術使人將本人之物
交付，處有期徒刑肆月，如易科罰金，以參佰元折算壹日。
    事  實
一、甲○○明知銀行或郵局等金融機關帳戶之存摺與提款卡，若
　  交付不熟識之他人使用後，可能被實施詐欺取財犯罪之人，
    利用以隱匿、掩飾犯罪所得財物或財產上利益，將幫助他人
    對不特定之人為詐欺取財之犯行，然仍不違反其本意，而基
    於幫助他人實施詐欺取財犯罪之概括犯意，將其所有於民國
    85年8 月19日在中華郵政股份有限公司仁武郵局（下稱仁武
    郵局）所開立、帳號為0000000-0000000 號之帳戶及93年11
    月12日在高雄市○○區○○路66號寶華商業銀行楠梓分行（
    前身為泛亞銀行楠梓分行，下稱寶華銀行楠梓分行）所開立
    、帳號為000-000000000000號之帳戶，及本人在第一商業銀
    行楠梓分行開立之「00000000000 」帳戶，在不詳時地，以
    不詳之代價，將自己所有之上開仁武郵局、寶華銀行楠梓分
    行、第一商業銀行楠梓分行之存簿、金融卡及密碼交付詐欺
    犯罪集團使用。嗣該犯罪集團取得上開甲○○之帳戶及密碼
    後，該詐騙集團某成員即分別於附表編號1 至5 所示之時間
    ，以附表編號1 至5 所示之方式，向附表編號1 至5 所示之
    被害人詐取附表編號1 至5 所示之財物，而匯入附表編號1
    至5 所示之甲○○帳戶，嗣後於94年1 月13日上午9 時40分
    許，甲○○至上開仁武郵局查詢轉帳時，經仁武郵局行員發
    現該帳戶已經設定警示戶，報警當場查獲，始查悉上情，並
    扣得甲○○所有之郵局儲金簿1 本、IC提款卡1 張、印章1
    枚。
二、案經高雄市政府警察局楠梓分局、高雄縣政府警察局仁武分
    局報請台灣高雄地方法院檢察署檢察官偵查後聲請簡易判決
    處刑及移請併案審理。
    理  由
一、「台南市第七信用合作社匯款申請書、93年11月22日之台南
    市第七信用合作社之匯款回條、被告甲○○94年1 月15日仁
    武郵局（局號004152；帳號030163）所列之93年11月30日至
    94年1 月6 日之客戶歷史交易清單、被害人乙○○93年11月
    30日之郵政國內匯款執據、被告甲○○之郵局帳戶用戶資料
    、寶華商業銀行93年12月28日寶楠發字第21 96 函文及所附
    之甲○○之存摺存款- 往來明細查詢單、中華郵政股份有限
    公司高雄郵局94年3 月25日函文及所附之甲○○93年3 月17
    日仁武郵局（局號004152；帳號030163之客戶歷史交易清單
    、被害人程覺斌94年1 月13日之第一商業銀行存款存根聯、
    第一商業銀行楠梓分行94年3 月16日（九四）一楠字第86號
    函及所附之被告甲○○93年11月23日之第一商業銀行開戶登
    錄認證、第一商業銀行楠梓分行94年3 月16日（九四）一楠
    字第86號函及所附之被告甲○○自94年1 月1 日至94年1 月
    31日止之第一商業銀行存款明細分類帳資料、第一商業銀行
    楠梓分行94年3 月16日（94）一楠字第87號函及所附資料即
    被告甲○○自94年1 月1 日至94年1 月31日止之第一商業銀
    行存款明細分類帳資料、94年1 月14日之郵局跨行匯款申請
    書、94年1 月14日之第一商業銀行存款明細分類帳各1 紙」
    為從事業務之人於業務上或通常業務過程所須製作之紀錄文
    書、證明文書，因係於通常業務上不間斷而規律之記載，記
    錄時亦無預見日後將作為證據之偽造動機，其虛偽之可能性
    較小，而無顯不可信之特別情況，依刑事訴訟法第159 條之
    4 第2 款應有證據能力。證人即被害人丙○○、乙○○、丁○○、戊○○○於警詢中證述其性質雖屬傳聞證據，但經本
    院準備程序詢以對證據能力之意見，並於審理時予以提示，
    告以要旨，經檢察官、辯護人及被告表示意見，檢察官、辯
    護人及被告均未於言詞辯論終結前，對該證據內容異議，依
    刑事訴訟法第159 條之5 規定，應具有證據能力。
二、訊據被告矢口否認上揭犯罪事實，辯稱：存摺及提款卡是在
    高雄第一科技大學宿舍內遺失，密碼寫在上面云云。然查：
（一）被告所有如附表所示之存摺於附表所示之時間供他人作為
      使被害人匯入被詐欺之款項之帳戶等情，業有93年11月19
      日之台南市第七信用合作社匯款申請書、93年11月22日之
      台南市第七信用合作社之匯款回條、被告甲○○94年1 月
      15日仁武郵局（局號004152；帳號030163）所列之93年11
      月30日至94年1 月6 日之客戶歷史交易清單、被害人乙○○93年11月30日之郵政國內匯款執據、被告甲○○之郵局
      帳戶用戶資料、寶華商業銀行93年12月28日寶楠發字第21
      96函文及所附之甲○○之存摺存款- 往來明細查詢單、中
      華郵政股份有限公司高雄郵局94年3 月25日函文及所附之
      甲○○93年3 月17日仁武郵局（局號004152；帳號030163
      之客戶歷史交易清單、被害人程覺斌94年1 月13日之第一
      商業銀行存款存根聯、第一商業銀行楠梓分行94年3 月16
      日（九四）一楠字第86號函及所附之被告甲○○93年11月
      23日之第一商業銀行開戶登錄認證、第一商業銀行楠梓分
      行94年3 月16日（九四）一楠字第86號函及所附之被告甲○○自94年1 月1 日至94年1 月31日止之第一商業銀行存
      款明細分類帳資料、第一商業銀行楠梓分行94年3 月16日
      （94）一楠字第87號函及所附資料即被告甲○○自94年1
      月1 日至94年1 月31日止之第一商業銀行存款明細分類帳
      資料、94年1 月14日之郵局跨行匯款申請書、94年1 月14
      日之第一商業銀行存款明細分類帳各1 紙附卷可稽，核與
      證人即被害人丙○○、乙○○、丁○○、戊○○○於警詢
      中證述之情節相符，並有被告之郵局儲金簿1 本、IC提款
      卡1 張、印章1 枚扣案為憑，堪認被告涉有上揭幫助詐欺
      之犯罪事實。
（二）被告雖以前情置辯，但被告於本院審理時業已供稱伊為廚
      師，總共有申請10本帳戶等語，則以被告之工作狀況，如
      何有申請10本帳戶之必要。再者，存摺與個人財產之保管
      有重要密切關係，如有遺失應立即辦理掛失等相關手續，
      豈有可能給予他人有利用之機會，然被告卻遺失甚久，而
      使歹徒有使用之機會，此顯與常情有違。至於被告辯稱提
      款卡與密碼放在一起，且所有的密碼都改成一樣云云。然
      被告乃一有日常生活知識經驗之人，豈有不知密碼與提款
      卡置於同處如提款卡遺失會造成存款遭人盜領之理，故被
      告所辯顯不足採，被告基於連續幫助詐欺之概括犯意，提
      供一己之存摺、提款卡及密碼，洵堪認定，本件事證至為
      明確。
三、被告提供帳戶供他人實施詐欺取財之犯罪工具，所為係從事
    詐欺罪犯罪構成要件以外之行為，核其所為，係犯刑法第30
    條第1 項、第339 條第1 項詐欺取財罪之幫助犯。依刑法第
    30條第2 項規定，按正犯之刑減輕之。又其先後所為附表編
    號1 至5 之幫助詐欺取財行為，時間緊接，犯罪構成要件相
    同，顯係出於概括之犯意為之，為連續犯，爰依刑法第56條
    之規定以一罪論，並加重其刑，且先加後減之。又聲請簡易
    判決與起訴有同一效力，而移送併案部分雖未據檢察官起訴
    ，惟此部分與檢察官已起訴經論罪之部分，有連續犯之裁判
    上一罪關係，依審判不可分之原則，本院自得依法併予審理
    。
四、原審以被告罪證明確，而予論罪科刑，固非無見。惟查，被
    告如附表編號4 、5 部分之幫助詐欺取財罪，與聲請簡易判
    決處刑部分有裁判上一罪關係，原審未及審酌，自有未洽。
    檢察官以原審判決未及審酌被告如附表逼號4 、5 所示帳戶
    之犯行，而提起上訴，為有理由，自應由本院將原判決予以
    撤銷改判。爰審酌被告貪圖小利，將個人帳戶提供他人詐欺
    取財使用，紊亂社會正常交易秩序，並使不法之徒藉此輕易
    從事犯罪，檢警難以追查緝捕，所造成之危害非輕，且事後
    否認犯行，毫無悔意等一切情狀，量處如主文所示之刑，並
    諭知易科罰金之折算標準。至於扣案之郵局儲金簿1 本及IC
    提款卡1 張，係被告於93年12月28日掛失後所補發之物等情
    ，業據被告於警詢時供稱屬實，並有上開郵局帳號之客戶歷
    史交易清單1 份附於警卷可憑，是扣案之郵局儲金簿、IC提
    款卡及印章顯非係本件被告幫助詐騙匯款所使用之存摺、提
    款卡及印章，扣案之物既與本件犯罪無關，自不為沒收之諭
    知，檢察官聲請宣告沒收，尚有誤會，附此敘明。
據上論斷，應依刑事訴訟法第455 條之1 第3 項、第369 條第1
項前段、第364 條、第299 條第1 項前段，刑法第56條、第30條
、第339 條第1 項、第41條第1 項前段，罰金罰鍰提高標準條例
第1條 前段、第2 條，判決如主文。
本案經檢察官林慧美到庭執行職務。
中　　華　　民　　國　　94　　年　　9 　　月　　21　　日
                  刑事第八庭  審判長法　官  李政庭
                                    法　官  賴文姍
                                    法  官  黃宣撫
不得上訴。
以上正本證明與原本無異。
中　　華　　民　　國　　94　　年　　9 　　月　　28　　日
                                    書記官  鄭永媚
附錄本案論罪科刑法條全文：
刑法第339條第1項：
意圖為自己或他人不法之所有，以詐術使人將本人或第3人之物
交付者，處5年以下
有期徒刑、拘役或科或併科1,000元以下罰金。
附表：
  ┌──┬───┬───┬───────┬────┬──────┐
  │編號│被害人│ 時間 │   詐欺方式   │詐取金額│  匯入帳號  │
  ├──┼───┼───┼───────┼────┼──────┤
  │ 1  │丙○○│93年11│以電話自稱係被│80,000元│寶華銀行楠梓│
  │    │      │月19日│害人之友人李百│        │分行000-0000│
  │    │      │      │豪，向被害人佯│        │00000000號之│
  │    │      │      │稱因欠錢周轉須│        │帳戶        │
  │    │      │      │商借80,000元  │        │            │
  ├──┼───┼───┼───────┼────┼──────┤
  │ 2  │丙○○│93年11│以電話自稱係被│200,000 │寶華銀行楠梓│
  │    │      │月22日│害人之友人李百│元      │分行000-0000│
  │    │      │      │豪，向被害人佯│        │00000000號之│
  │    │      │      │稱因欠錢周轉須│        │帳戶        │
  │    │      │      │商借200,000元 │        │            │
  ├──┼───┼───┼───────┼────┼──────┤
  │ 3  │乙○○│93年11│以電話佯稱投資│40,000元│仁武郵局0041│
  │    │      │月30日│資金可有豐厚之│及      │000-0000000 │
  │    │      │      │利潤，要被害人│104,000 │號之帳戶    │
  │    │      │      │加入會員      │元，共計│            │
  │    │      │      │              │144,000 │            │
  │    │      │      │              │元      │            │
  ├──┼───┼───┼───────┼────┼──────┤
  │ 4  │丁○○│94年01│以電話向被害人│150,000 │第一商業銀行│
  │    │      │月13日│佯稱其子因替他│元      │楠梓分行7076│
  │    │      │      │人作保，現人在│        │0000000號之 │
  │    │      │      │該集團手中，要│        │帳戶        │
  │    │      │      │其匯錢贖人，被│        │            │
  │    │      │      │害人因而陷於錯│        │            │
  │    │      │      │誤            │        │            │
  ├──┼───┼───┼───────┼────┼──────┤
  │ 5  │鄭陳春│94年01│以電話撥打予被│150,000 │第一商業銀行│
  │    │蕊    │月14日│害人，向被害人│元      │楠梓分行7076│
  │    │      │10時54│佯稱伊兒子在外│        │0000000號之 │
  │    │      │分許  │為人作保，欠款│        │帳戶        │
  │    │      │      │200,000元     │        │            │
  └──┴───┴───┴───────┴────┴──────┘
